【裁判字號】    97,易,2566
【裁判日期】    971121
【裁判案由】    詐欺
【裁判全文】
臺灣板橋地方法院刑事判決              97年度易字第2566號
公  訴  人  臺灣板橋地方法院檢察署檢察官
被      告  乙○○
上列被告因詐欺案件，經檢察官提起公訴（97年度偵字第19399
號），本院判決如下：
    主    文
本件免訴。
    理    由
一、起訴意旨略以：被告乙○○依一般社會生活之通常經驗，本
    可預見將帳戶提供不相識之人使用，將可能供用於幫助他人
    犯詐欺罪，資為遂行詐欺犯行之工具，竟仍基於幫助詐欺之
    犯意，於民國97年4 月底某日，在不詳地點，將其於板信商
    業銀行華江分行所開設之存款帳戶（帳號000-0000000-0000
    000 號）之存摺、印章、通儲密碼等物，以不詳之代價提供
    予詐騙集團不詳之成年人，嗣該詐騙集團成員以不詳之方式
    取得上述金融帳戶後，於97年5月2日20時26分許，撥打電話
    予甲○○，向其訛稱於2 月11日網路購物成功後，付款約定
    轉帳有問題，需持中國信託提款卡至ATM 取消云云，致使甲
    ○○陷於錯誤，依詐騙集團之指示，而於同日21時6 分許，
    將新臺幣（下同）11957 元轉帳匯入乙○○上開板信商業銀
    行華江分行之帳戶內，嗣甲○○發覺受騙後報警處理，為警
    循線查知上情，因認被告上揭所為乃涉犯刑法第30條第1 項
    、第339 條第1 項之幫助詐欺取財罪嫌等語。
二、然按案件曾經判決確定者，應諭知免訴之判決，刑事訴訟法
    第302 條第1 款定有明文；又訴訟上所謂一事不再理之原則
    ，關於實質上一罪或裁判上一罪，亦均有其適用，最高法院
    60年臺非字第77號著有判例；經查：
(一)、被告前因於97年5 月2 日前數日某時，在不詳地點，將其於
    93年12月21日在慶豐商業銀行中山分行所開設之帳號000000
    0000000000000 號帳戶存摺、提款卡及密碼，以不詳代價，
    提供予姓名年籍不詳之友人使用，而幫助不詳之人為下列詐
    欺取財犯行：、某姓名年籍不詳之成年男子於97年5 月2
    日晚間6 時30分許，撥打電話向鄧智勇佯稱係網路購物負責
    人，鄧智勇於1 個月前在奇摩購物網站購物，其匯款帳號被
    設定為約定帳戶，誤設為12期分期付款，請銀行人員與鄧智
    勇聯絡如何取消動作云云，致鄧智勇信以為真，於同日晚間
    8 時29分許，依不詳之人指示操作自動櫃員機轉帳2,996 元
    至乙○○上開帳戶內，旋遭不詳之人提領一空，嗣鄧智勇察
    覺有異，乃報警循線查獲。、又有某姓名年籍不詳之成年
    男子於97年5 月2 日晚間6 時23分許，撥打電話向黃芷婷佯
    稱係郵局陳主任，其接到雅虎來電表示黃芷婷網路購物之分
    期付款須作變更，務必於是日24時前完成變更，否則將被扣
    款云云，致黃芷婷陷於錯誤，於同日晚間8 時50分許，依不
    詳之人指示以自動櫃員機轉帳5,919 元至乙○○上開帳戶內
    ，旋遭不詳之人提領一空，嗣黃芷婷發覺轉帳之事，報警循
    線查悉上情等事實，業經臺灣台北地方法院檢察署檢察官以
    97年度偵字第11890 號提起公訴，經臺灣台北地方法院以97
    年度易字第2123號受理繫屬，嗣同法院依被告自白犯罪，改
    以簡易判決程序處刑，乃於97年8 月29日以97年度簡字第31
    12號判決判處拘役40日，如易科罰金以新臺幣1000元折算1
    日，緩刑2 年，後於同年9 月29日確定（下簡稱：前案）等
    情，有上揭案號起訴書、刑事簡易判決、臺灣高等法院被告
    前案紀錄表等在卷可參。
(二)、又被告於該前案97年5 月16日警詢中固曾否認有提供銀行帳
    戶物件予他人之情事，併辯稱略以：其慶豐銀行上開帳戶、
    板信商業銀行等2 銀行之存摺、提款卡，應該是置放於家中
    房間化妝台小抽屜內，遭竊賊拿走云云，然被告嗣於台灣台
    北地方法院97年度易字第2123號案件97年8 月11日審理中，
    則為認罪陳述，前案判決且因而認定被告係於97年5 月2 日
    前數日某時，在不詳地點，將其慶豐商業銀行中山分行上開
    帳戶存摺、提款卡及密碼，以不詳代價，提供予姓名年籍不
    詳之友人使用等情，有前案之被告警詢筆錄、準備程序筆錄
    、判決在卷可稽，而被告於該前案尚未判決之97年6 月11日
    本案警詢時則亦供稱：我板信商業銀行之存摺、提款卡，應
    該是置放於家中房間化妝台抽屜內遺失云云（見本案偵查卷
    第5 頁），顯見被告於前案及本案警詢中雖均否認有提供上
    揭2 銀行帳戶存摺等物與人使用之行為，然其顯乃強調上揭
    2 銀行帳戶存摺等物，係同時遺失；茲被告於前案及本案警
    詢中所辯稱上揭銀行帳戶存摺等物係遺失之說云云，固難以
    採信，應認被告係將自己之帳戶物件交付予姓名年籍不詳之
    人使用之事實，業經上述前案確定判決依被告審理中自白暨
    相關被害人鄧智勇、黃芷婷警詢指述、自動櫃員機交易明細
    單、慶豐銀行函文等補強證據認定在案，有該前案判決書在
    卷可參，本院亦為相同之認定；惟依被告所為前後一致之其
    係同次遺失上揭前案慶豐銀行及本案之板信銀行等2 個帳戶
    之存摺、金融卡等物件之供述，再參以卷附之被告所申請使
    用之慶豐銀行與板信銀行上述二帳戶被利用作為詐欺取財帳
    戶之時間，竟俱同為97年5 月2 日晚間，佐以前案與本案之
    詐欺集團所施行之詐術手段雷同，即均係對被害人諉稱因被
    害人網路購物之匯款程序有誤而行詐騙行為各情，俱見被告
    應係同次即將其申請之上揭慶豐銀行及板信銀行之帳戶存摺
    、金融卡等物件皆交予同一集團之人使用甚明。
(三)、茲被告既係同次以不詳方式，提供其申請之上開慶豐、板信
    銀行等帳戶物件予姓名年籍不詳之人使用，幫助該人所屬之
    詐欺集團分別詐騙被害人之財物，則因被告僅有一個同時提
    供多數帳戶物件之幫助行為而觸犯前案之幫助詐欺取財罪及
    本案之幫助詐欺取財罪，其所為乃屬一行為觸犯數罪名之想
    像競合犯，具有裁判上一罪之關係，而屬同一案件，揆諸前
    開說明，被告本案被訴提供上開板信銀行帳戶物件之幫助詐
    欺取財罪，應為上揭前案確定判決之效力所及，本院爰不經
    言詞辯論，逕諭知免訴之判決。
據上論斷，應依刑事訴訟法第302 條第1 款、第307 條，判決如
主文。
中    華    民    國    97    年    11    月    21    日
                  刑事第十七庭審判長  法  官  許必奇
                                      法  官  鄧雅心
                                      法  官  陳明偉
上列正本證明與原本無異。
如不服本判決，應於判決送達後十日內敘明上訴理由，向本院提
出上訴狀（應附繕本），上訴於臺灣高等法院。
                                      書記官  強梅芳
中    華    民    國    97    年    11    月    24    日


司法院資訊處製作；財團法人民間司法改革基金會備份。
